【裁判字號】    95,簡上,73
【裁判日期】    950608
【裁判案由】    家暴傷害
【裁判全文】
臺灣桃園地方法院刑事判決              95年度簡上字第73號
上  訴  人
即  被  告  乙○○
選任辯護人  袁健峰律師
            陽文瑜律師
上列上訴人即被告因家庭暴力之傷害案件，不服本院94年度壢簡
字第1930號，中華民國94年12月29日第一審刑事簡易判決（聲請
簡易判決處刑案號：94年度偵續字第122 號），提起上訴，本院
管轄之第二審合議庭判決如下：
    主  文
上訴駁回。
    事  實
一、乙○○係甲○○之夫，2 人間具有家庭暴力防治法第3 條第
    1 款所定之配偶之家庭成員關係。於民國93年5 月2 日3 時
    許，在桃園縣中壢市○○路233 號住處之3 樓臥室內，乙○
    ○因不滿甲○○搬弄行李發出聲響，2 人因而發生爭執，乙
    ○○遂心生不悅，基於傷害他人身體之犯意，徒手推擠甲○
    ○，甲○○因受前開推擠而碰撞置於該處之嬰兒床且跌坐在
    一旁之大床上，因而受有上臂壓砸傷、前臂壓砸傷、小腿壓
    砸傷之傷害。
二、案經被害人甲○○訴由臺灣屏東地方法院察署呈請臺灣高等
    法院檢察署檢察長令轉臺灣桃園地方法院檢察署檢察官偵查
    後聲請以簡易判決處刑。
    理  由
一、訊據上訴人即被告乙○○固坦認於上揭時、地與告訴人甲○
    ○因搬動行李之事發生爭執，惟矢口否認有何傷害之犯行，
    辯稱：伊沒有出手毆打甲○○，當日係因甲○○欲毆打伊父
    親楊境琛，伊才推開甲○○云云。然查：
（一）被告於檢察官偵查中業已自承：甲○○從屏東回來，伊前
      去載甲○○回家，甲○○回家時拖行行李造成聲響，伊要
      求甲○○不要拖行行李，甲○○便回嘴。到房間時，甲○
      ○就到書房將書籍全數打翻，返回房間時復用力將門推開
      造成巨響，伊女兒哭泣，伊妹妹便將伊女兒抱走，伊父親
      因而被吵醒，到房間來瞭解情況，伊父親便罵甲○○，甲
      ○○反罵伊，並握拳頭要毆打伊父親，伊去阻止並推開甲
      ○○，將甲○○推到床上去（見94年度偵續字第122 號卷
      第11至12頁）；於前審訊問時供承：伊載甲○○返家，甲
      ○○從樓梯口就開始發出很大聲響，然後上3 樓臥房旁之
      書房，將所有之書籍掃落在地發出很大聲響，並將臥室房
      門大力撞向牆壁，吵醒小孩，伊妹妹就上樓將小孩抱到2
      樓，伊父親也上樓查看發現書房凌亂，便詢問何人所為，
      伊答稱係甲○○所為，伊父親責問甲○○，甲○○不語，
      此時伊妹妹上來說小孩一直哭，要伊泡牛奶，伊父親便罵
      伊三字經，甲○○誤以為伊父親罵渠，伊父親有解釋係在
      罵伊而非罵甲○○，甲○○即突然手握拳頭衝出來，作勢
      要打伊父親，伊便將甲○○推到床邊（見本院94年壢簡字
      第1930號卷第22頁）；於本院審理時坦承：93年5 月2 日
      3 時許，伊有推甲○○，且有看到甲○○撞到嬰兒床，甲
      ○○原係站在床邊，係伊推甲○○，甲○○才撞倒嬰兒床
      （見本院95年5 月18日審理筆錄）等語不諱，且證人即被
      告之妹楊育晶亦於檢察官偵查中證述：甲○○被推到嬰兒
      床後就跌坐在大床上（見94年度偵續字第122 號卷第12頁
      ）；93年5 月2 日3 、4 時許，伊聽到被告與甲○○發生
      口角，伊與伊父親前去查看，伊父親有罵被告，但甲○○
      以為伊父親在罵渠，所以握拳衝向伊父親要毆打伊父親之
      模樣，被告就過去推甲○○1 下，導致甲○○跌向床及嬰
      兒床，大腿也撞到床板（見94年度偵字第5218號偵查卷第
      10 頁） ，證人即被告之父楊境琛於檢察官偵查中證稱：
      當日2 點多，伊聽到3 樓有吵鬧聲，伊便上樓看。看到被
      告書本掉滿地，伊便責罵被告三字經，甲○○便作勢要衝
      過來，質問伊罵什麼，伊向甲○○解釋不是罵渠，被告怕
      甲○○推伊，被告才推開甲○○（見94年度偵續字第122
      號卷第28頁）；93年5 月2 日3 、4 時，伊有聽到被告與
      甲○○在房間發生口角，伊前往查看並勸架，伊當時有罵
      被告，但甲○○以為伊在罵渠，甲○○便回嘴且雙手握拳
      衝過來要打伊，被告見狀便推甲○○1 下（見94年度偵字
      第52 18 號卷第10頁）等語綦詳。被告業已自承有出手推
      擠甲○○，且甲○○因而撞擊嬰兒床，核與證人楊育晶、
      楊境琛所述相符，而證人2 人為被告之父、妹，與被告關
      係至親，自無虛構前開情節誣陷被告之可能，故被告確有
      推擠甲○○，且致甲○○撞擊嬰兒床一節，足以認定。
（二）甲○○於93年5 月3 日前往天晟醫院就診，經診斷結果，
      其受有上臂壓砸傷、前臂壓砸傷、小腿壓砸傷之傷害一節
      ，有天晟醫院診斷證明書1 紙在卷可按，甲○○前開就診
      期間距離被告自承推擠甲○○之時間極為接近，且觀甲○
      ○所受傷勢均為壓砸傷，應係碰撞所生傷害，亦與被告所
      稱推擠甲○○後甲○○撞及床舖等情相符，堪認甲○○所
      受前開傷勢應係遭被告推擠擦撞所致，而以被告為一智識
      正常之人，當知無端推擠他人，他人恐有因此外力而倒地
      或撞擊他處而受傷，被告之推擠行為而致甲○○受傷一節
      ，亦在被告所預見且容認之範圍內，被告確有傷害甲○○
      一節，堪以認定。
（三）雖告訴人甲○○於檢察官偵查中指訴：被告對伊拳腳踢，
      用手壓制伊（見94年度偵續字第122 號卷第28頁），於前
      審訊問時指訴：被告以三字經罵伊，伊女兒醒來，伊便到
      床上抱起伊女兒，被告便用腳踹伊，伊當時頭昏昏，後來
      不知道何人將伊女兒抱走，被告又打伊（見本院94壢簡字
      第1930號卷第23至24頁）；於本院審理時證稱：被告是整
      個人撲過來對伊施暴（見本院95年5 月18日審理筆錄）等
      語，然依卷附天晟醫院診斷證明書所載，告訴人所受傷勢
      屬壓砸傷，與一般捶打方式所形之挫傷不同，且觀諸卷附
      照片（見93年度發查字第788 號卷第18頁），告訴人所受
      傷勢分佈於手臂內側，並非一般他人由外毆打所得觸及之
      處，且告訴人所受傷勢呈零星、散點分佈，苟被告係如告
      訴人所述拳打腳踢，應非僅有造成此等輕微傷勢，故告訴
      人前開指述情節，似有誇大之嫌。再告訴人雖於93年9 月
      22日具狀提出告訴時，檢附照片2 紙證明證明被告前開傷
      害行為另造成其腰部左側受有傷害。然比對告訴人於事發
      後未幾前往天晟醫院就診時所指出之前臂、上臂之傷勢面
      積大小，甲○○腰際傷勢遠較告訴人嗣後所拍攝腰部傷勢
      面積為大，且告訴人前臂、上臂所受之壓砸傷，亦與其腰
      部所受之瘀青傷勢情形相去不遠，苟告訴人腰部傷勢被告
      推擠時即已造成，何以告訴人未能當下發覺面積較大之腰
      部傷勢而一併出示診治，則告訴人腰部傷勢是否為被告推
      擠時所一併造成，即有可疑。況甲○○於93年5 月2 日發
      現受有手臂、小腿之傷勢時，即前往醫院診治並拍攝照片
      為證，顯見其收集證據之意，則何以於發現其腰部之傷勢
      後，竟未前往醫院就醫，並留存診斷紀錄以證明其前開傷
      勢發生之時間，而僅單純拍攝2 只並無日期標示之照片為
      證，且遲至93年9 月22日告訴時始提出，則甲○○所受前
      開腰際傷勢，既無法證明係於93年5 月2 日遭被告推擠時
      一併造成，自無法認此為被告傷害行為所致。
（四）至被告另主張其係基於正當防衛一節。然查，被告於本院
      審理時陳稱：甲○○當時站在臥室內床邊，伊與伊父親站
      在臥室門口，甲○○尚未打伊父親，但有衝過來，伊以為
      甲○○要毆打伊父親等語（見本院95年5 月18日審理筆錄
      ），並有被告同日所繪製之現場位置圖1 紙附卷可參，姑
      不論被告自承當時甲○○尚未毆打其父，自無所謂現時不
      法侵害之情狀，況觀諸被告所繪現場位置圖，甲○○所站
      立之床邊與被告及其父所處之房門口相隔一段距離，苟係
      甲○○衝至門邊欲毆打被告之父，而被告僅係單純阻隔而
      無推擠，必不會導致甲○○撞擊遠在至少數步距離外之嬰
      兒床，顯見被告絕非單純阻隔，必有故意推擠之舉，始致
      甲○○撞擊床邊，而被告此故意推擠之舉，即已踰越正當
      防衛範圍而屬攻擊之行為。又苟非係甲○○衝至門口，而
      甲○○嗣因被告推擠而擦撞床邊嬰兒床及跌坐在大床上，
      則必係被告衝至床邊推擠甲○○，果真如此，甲○○既猶
      站立於床邊，何來被告所稱甲○○前衝攻擊其父之舉，益
      見當時並無被告所稱之現時不法侵害之情狀存在。綜上所
      舉各情，並未見甲○○有對被告或被告之父有現實不法之
      侵害之情狀，被告自無對之正當防衛之必要，被告前開所
      辯，要無可採。另告訴人業已於93年9 月22日具狀向臺灣
      屏東地方法院檢察署對被告於93年5 月2 日對其傷害犯行
      提出告訴，有告訴狀1 份在卷可按，告訴人業已具體表明
      對被告於前開時、地致其受傷之行為欲加以訴追，已生告
      訴之效力，本院自得於對其所指被告犯行為審理，縱嗣後
      本院所認被告傷害之行為與告訴人所指情狀不盡相同，然
      此為法院審理後認定事實之結果，要難以此即否認告訴人
      告訴之效力，併予敘明。
（六）綜上所述，本件事證明確，被告乙○○犯行堪予認定，應
      予依法論科。
二、按家庭暴力者，謂家庭成員間實施身體或精神上不法侵害之
    行為；又家庭暴力罪者，謂家庭成員間故意實施家庭暴力行
    為而成立其他法律所規定之犯罪，家庭暴力防治法第2 條第
    1 項、第2 項著有明文。查告訴人甲○○為被告乙○○之妻
    ，業據2 人坦認在卷，屬家庭暴力防治法第3 條第1 款所定
    之家庭成員。是核被告乙○○所為，係犯刑法第277 條第1
    項之普通傷害罪。又被告上開傷害犯行亦屬家庭暴力防治法
    第2 條第2 項之家庭暴力罪，惟因家庭暴力防治法之上開條
    文並無罰則規定，是以此部分傷害犯行僅依前開刑法普通傷
    害罪之規定予以論罪科刑，附此敘明。原審以被告罪證明確
    ，適用刑法第277 條第1 項、第41條第1 項前段，罰金罰鍰
    提高標準條例第1 條前段、第2 條，逕以簡易判決判處被告
    拘役50日，並諭知易科罰金之折算標準，除其所認定甲○○
    受有腹部左側瘀青一節，應予剔除外，其餘認事用法尚無違
    誤，量刑亦稱妥適，應予維持。被告上訴意旨，為無理由，
    應予駁回。
據上論斷，應依刑事訴訟法第455 條之1 第3 項、第368 條，判
決如主文。
本案經檢察官謝雯璣到庭執行職務。
中    華    民    國    95    年    6     月    8     日
                  刑事第九庭審判長法  官  曾淑華
                                  法  官  胡芷瑜
                                  法  官  何燕蓉
以上正本證明與原本無異。
不得上訴。
                                  書記官  許弘樺
中    華    民    國    95    年    6     月    8     日


司法院資訊處製作；財團法人民間司法改革基金會備份。
